【裁判字號】    95,上更(一),715
【裁判日期】    951226
【裁判案由】    兒童及少年性交易防制條例
【裁判全文】
臺灣高等法院刑事判決               95年度上更(一)字第715號
上  訴  人
即  被  告  甲○○
選任辯護人  郭承昌律師
上列上訴人因兒童及少年性交易防制條例等案件，不服臺灣板橋
地方法院92年度少連訴字第115號，中華民國94年11月1日第一審
判決（起訴案號：臺灣板橋地方法院檢察署92年度偵字第6067號
）提起上訴，經判決後，由最高法院發回更審，本院判決如下：
    主  文
原判決關於意圖營利，媒介未滿十八歲之人為性交易為常業及執
行刑部分撤銷。
甲○○意圖營利，媒介未滿十八歲之人為性交易為常業，處有期
徒刑陸年，併科罰金新台幣壹拾萬元；罰金如易服勞役，以新台
幣壹仟元折算壹日。
    事  實
一、甲○○原任職於利泛科技股份有限公司（以下簡稱利泛科技
    公司），於民國92年1月間，透過電腦網路聊天室結識未滿
    14歲國中二年級之女學生Ａ（78年5月9日生，真實姓名、年
    籍詳見卷內代號00000000之真實姓名對照表，以下簡稱Ａ女
    ），進而連續對Ａ女為性交（此部分業經判決有期徒刑3年6
    月確定，現執行中）。
二、甲○○嗣於92年2月10日從利泛科技公司離職後，因無工作
    收入可供其與Ａ女花用，乃經Ａ女同意從事性交易賺錢供Ａ
    女與甲○○之生活開銷。甲○○遂意圖營利媒介，使未滿18
    歲之Ａ女為性交易，在台北市西門町某處網路咖啡店、台北
    縣板橋市○○路亞東工專附近某網路咖啡店、板橋市○○街
    3號美莊旅社斜對面某處地下室的網路咖啡店，以電腦透過
    網際網路在奇摩網站之「北部人聊天室」，以「悄悄話」之
    密語方式，利用「缺錢美眉」（起訴書誤載為「缺錢妹妹」
    ）之暱稱，與欲為性交易之網友商討性交易細節，包括性交
    易價格、Ａ女之外型穿著、碰面之時間地點、並將Ａ女所用
    之0000000000門號告知嫖客以便與Ａ女聯絡。Ａ女亦偶而在
    網路上以「缺錢美眉」與網友聊及性交易細節，再以每次新
    台幣（下同）3000元至5000元之價格，媒介Ａ女前往台北市
    西門町國賓戲院旁之君帥賓館（臺北市○○路68號4樓）、
    金帥賓館及台北縣板橋市○○街3號美莊旅社與不特定之男
    客為性交易（男客陰莖插入Ａ女陰道，下同）多次，甲○○
    均佯裝為路人在一旁等候監視。Ａ女每次性交易所得客人交
    付之價款，均交給甲○○，作為甲○○與Ａ女住宿及日常生
    活開銷所用，以之為常業。
三、92年3月18日凌晨2時許，甲○○復在美莊旅社斜對面某處地
    下室之網路咖啡店內，於「北部人聊天室」中以密語方式，
    利用「缺錢美眉」與網友聊天時，提及性交易服務。台北縣
    政府警察局板橋分局警員陳信全發現後，即化名「坐尊龍」
    與「缺錢美眉」商討性交易細節，商定一小時5000元，相約
    在美莊旅社碰面，甲○○並告知屆時可撥打0000000000門號
    （該手機係由甲○○以Ａ女的錢購買、所搭配之SIM卡則係
    由甲○○以其利泛科技公司同事林秋明之名義申請）來聯絡
    。陳信全於同日上午6時許到台北縣板橋市○○街30之2號前
    ，撥打0000000000電話，甲○○叫Ａ女接聽後，Ａ女從地下
    室網咖前往與化名「坐尊龍」之陳信全會面，甲○○則佯裝
    路人尾隨在Ａ女身後監看。Ａ女與陳信全碰面後遭陳信全查
    獲，Ａ女乃向甲○○招手求救，甲○○前往解圍，稱網路所
    言為開玩笑云云，亦遭陳信全以現行犯查獲。並從Ａ女身上
    查扣其所有之上開行動電話一支（內含門號0000000000之SI
    M卡一張），通報警員吳俊儒、楊光裕於同日上午6時15 分
    前來支援，另由備勤警員程世輝開車將甲○○、Ａ女帶回警
    所處理。
四、案經台北縣政府警察局板橋分局報請台灣板橋地方法院檢察
    署檢察官偵查起訴。
    理  由
一、證據能力部分：
（一）被告甲○○辯稱：警詢筆錄，是為警在台北縣板橋市○○
      街30之2號前被查獲時，警察恐嚇要我配合，否則要打我
      ，至警局仍脅迫打我，才配合警方作筆錄；且筆錄係警員
      是先寫好筆錄後，才叫我照著筆錄內容來唸；又警詢筆錄
      係員警參考Ａ女之筆錄後作成，無證據能力云云。然查：
    1.被告於原審審理時供稱：（問：當天在查獲現場陳信全警
      員有出言恐嚇你嗎？）當時他抓著我和Ａ女，叫我們不要
      動要配合，他當時所說的那些話，我記不太起來。（問：
      陳信全當時到底有無說你若不配合要打你之類的話？）因
      為我有喝酒，我不太記得等語（見原審卷第一宗第363頁
      、第364頁）。證人即警員陳信全於原審中證稱：（問：
      在查獲被告的現場，被告出現以後跟你說網路上提到的都
      是開玩笑的，你做何反應？）本來聯絡警網帶少女回去調
      查，被告自己說要跟著少女一起過去。（問：依當時情況
      ，被告是自願坐上警車，還是被警方逮捕後強制上警車？
      ）我記得我當時只有抓著女孩子的手，被告是自由的在我
      身旁。（問：被告在警局時，你有無跟被告說話？）沒有
      。（問：被告出現在查獲現場後，你有無對被告說過恐嚇
      的話？）沒有。（問：被告出現在查獲現場後，你有無對
      被告恐嚇等一下作筆錄要配合，否則要打他或如何如何？
      ）沒有等語（見原審卷第一宗第359頁至第361頁）。被告
      既於原審審理中已明確陳述不記得當時有遭受員警陳信全
      恐嚇，且經證人陳信全到庭證述，並無恐嚇脅迫被告。至
      於被告指稱：員警陳信全叫我們不要動要配合等語，而核
      被告當時在現場接應Ａ女，為犯罪實施後為警發覺者，自
      屬現行犯，依刑事訴訟法第88條第1項、第2項之規定，員
      警自得逕行逮捕。員警陳信全發現被告犯行後，喝令配合
      不要動等語，此乃進行犯罪偵查之必要行為，並無不法。
    2.被告於原審雖指稱：「（問：從你在台北縣板橋市○○街
      30之2號前被帶回警局的路上，警察有恐嚇說要打你？）
      對」云云（見原審卷第一宗第224頁）。然經原審法官訊
      以：你在台北縣板橋市○○街30之2號前被警員查獲後，
      一直到你被帶回警局之前，你有無被警員恐嚇？被告答稱
      ：沒有等語（見原審卷第一宗第225頁），顯然前後矛盾
      ，已非無疑。而當時前往支援之警員楊光裕於原審審理時
      具結證稱：我和吳俊儒在騎機車巡邏，接到派出所以無線
      電呼叫在東門街30號附近需要我們支援，我和吳俊儒就過
      去，看到陳信全、被告、一個女的在那邊，當時被告沒有
      說陳信全有打被告或其他不法情形。而陳信全、我和吳俊
      儒在板橋市○○街30之2號前沒有打被告或恐嚇被告要他
      配合否則對他如何。我呼叫派出所派巡邏車過來載被告和
      那個女的回派出所，我和吳俊儒一人騎一台機車跟在巡邏
      車後面回派出所，被告在派出所時並無警員打被告或恐嚇
      被告要他配合做筆錄否則對他如何等語（見原審卷第一宗
      第325頁至第328頁）。證人即駕駛巡邏車帶被告及Ａ女回
      警局之警員程世輝於原審中具結證稱：我開巡邏車到達板
      橋市○○街30之2號前，陳信全說被告和那個女的是他偵
      辦的對象，託我載被告和那個女的回派出所。巡邏車上只
      有我和他們二人，我在車上沒有和他們二人交談，更沒有
      動手打被告或恐嚇被告要他配合做筆錄否則對他如何。回
      派出所後，我沒看到或聽到有哪位警員打被告或恐嚇被告
      要他配合做筆錄否則對他如何等語（見原審卷宗第一宗第
      328頁至第331頁），互核一致，並無證據足認被告於接受
      警詢前之押返警局過程中曾遭員警恐嚇或毆打。
    3.被告於原審中另指稱：製作我警詢筆錄之吳俊儒警員恐嚇
      我說要打我，叫我照筆錄唸云云（見原審卷第二宗第91頁
      ），然被告同時供明：「（問：在做警詢筆錄的過程中，
      員警有無對你脅迫？）沒有」、「（問：對你做筆錄的那
      位警察有無對你恐嚇？）沒有」等語（見原審卷第一宗第
      223頁、第227頁）。被告前後所供不一，難以憑信；且證
      人即警員吳俊儒於原審中證稱：「（問：你在做被告之筆
      錄時，到底有無人對被告恐嚇？）沒有」（見原審卷第一
      宗第232頁）、「（問：你在對被告製作警詢筆錄時，有
      無以強暴、脅迫或其他不正當方法違反被告之自由意願來
      製作筆錄？）沒有」、「（問：你在問被告警詢筆錄時，
      有無其他警員威脅被告說要打他？）沒有」、「（問：你
      叫被告補錄音時，除了要被告照筆錄唸，有無恐嚇他不照
      筆錄唸要打被告？）沒有」等語（見原審卷第二宗第88頁
      、第90頁、第92頁）。且經原審當庭提示板橋派出所全體
      警員之照片交予被告指認係遭何人恐嚇，被告卻稱：我想
      不起來他的長相等語（見原審卷第一宗第332頁）。被告
      辯稱：於警詢筆錄前，員警說要打我，我會怕才偽造事實
      去配合警察作筆錄云云，並無憑據。
    4.刑事訴訟法第100條之1第1項固規定訊問被告，原則上應
      全程連續錄音；必要時，並應全程連續錄影；同條第2項
      亦規定「筆錄內所載之被告陳述與錄音或錄影之內容不符
      者，除有前項但書情形外，其不符之部分，不得作為證據
      」。同法第100條之2之司法警察詢問犯罪嫌疑人時亦準用
      同法第100條之1規定。考其立法目的，在於建立訊問筆錄
      之公信力，並擔保訊問程序之合法正當；亦即在於擔保犯
      罪嫌疑人對於訊問之陳述，係出於自由意思及筆錄所載內
      容與陳述相符。如果犯罪嫌疑人之自白，係基於自由意思
      而非出於不正之方法，且其自由之陳述與事實相符，縱令
      於訊問時未經全程連續錄音或錄影，致訊問程序稍嫌微疵
      ，仍難謂其自白之筆錄，無證據能力（最高法院93年台上
      字第370號判決意旨參照）。經原審法院勘驗被告之警詢
      錄音帶，發現筆錄上記載被告於92年3月18日12時35分表
      示要請辯護人到場，警方遂於同日16時35分開始對被告偵
      訊，雖係持續錄音並未中斷，然當被告停頓下來時，警員
      即在旁提醒被告不會唸的是哪些字，應係被告照著警詢筆
      錄所記載之文字朗讀，此也據證人即製作被告警詢筆錄之
      警員吳俊儒於原審時證稱：被告的警詢筆錄是我製作的，
      當時沒有其他警員在場，有錄音沒錄影等語（見原審卷第
      一宗第228頁）。因我在寫被告之警詢筆錄時，時間匆忙
      而沒有錄音，做完筆錄被告簽名捺印，要移送分局刑事組
      時發現沒有錄音，而補錄音的等語（見原審卷第二宗第87
      頁、第89頁）。雖警方在製作被告之警詢筆錄時，未全程
      連續錄音，且無急迫情況經記明筆錄，違反上開程序規定
      ，然經調查被告警詢陳述係基於自由意思而非出於不正之
      方法，已如前述，並審酌員警吳俊儒係因製作筆錄時間匆
      忙而未錄音，而於移送時發現未錄音因而事後補錄音之主
      觀意圖、客觀情節，其未經全程連續錄音之情節對於侵害
      被告人權及訴訟上防禦之程度尚輕，依比例原則，應認被
      告警詢筆錄仍具證據能力，不能僅因於詢問時未經全程連
      續錄音或錄影，致訊問程序稍嫌微疵，即謂其自白之筆錄
      ，無證據能力。
（二）被告選任辯護人另以：證人Ａ女之警詢筆錄，為審判外之
      陳述，而其於偵查時之陳述，因未具結，又未給予被告對
      Ａ女行詰辯之機會，其陳述無證據能力云云。按92年2月6
      日修正公布，同年9月1日施行之刑事訴訟法第159條第1項
      規定：「被告以外之人於審判外之言詞或書面陳述，除法
      律有規定者外，不得作為證據」、第158條之3規定：「證
      人、鑑定人依法應具結而未具結者，其證言或鑑定意見，
      不得作為證據」。惟92年1月14日修正通過之刑事訴訟法
      施行前，已繫屬於各級法院之案件，其以後之訴訟程序，
      應依修正刑事訴訟法終結之。但修正刑事訴訟法施行已依
      法定程進行之訴訟程序，其效力不受影響，刑事訴訟法施
      行法第7條之3定有明文。經查證人Ａ女係於修正刑事訴訟
      法92年9月1日施行前之92年3月18日、同年4月2分別接受
      警詢及偵訊，且其於原審時亦到庭進行交互詰問，其警詢
      、偵查所陳自有證據能力。又查證人Ａ女當時係未滿16歲
      之人，依修正前刑事訴訟法第186條第1款規定，不得令其
      具結，從而，證人Ａ女於92年4月24日之偵查筆錄未經具
      結，自屬合法，不影響其證據能力之認定。
（三）被告之父親林進發提出告訴人Ａ女之朋友許秀菁（現改名
      許謹薇）與被告之母親郭麗美對話之錄音帶，主張錄音帶
      內容可以證明係Ａ女自己要做性交易，且性交易所賺的錢
      都是她自己在花用，沒有拿給被告云云。然該捲錄音帶之
      對話內容，縱係許謹薇與郭麗美間之對話，屬被告以外之
      人於審判外之陳述，依刑事訴訟法第159條第1項之規定，
      不得作為證據，亦無勘驗播放之必要，併予敘明。
二、實體部分：
（一）訊據上訴人即被告甲○○矢口否認有媒介Ａ女為性交易之
      犯行，辯稱：我不知Ａ女未滿14歲，且Ａ女從事性交易，
      是Ａ女自己的行為，我沒有幫助她媒介，性交易賺的錢都
      是Ａ女自己在用。我並叫Ａ女不要做性交易，我甚至還去
      賓館阻止Ａ女為性交易，我和Ａ女在一起的時候我有在發
      海報一天賺800元，Ａ女於92年3月18日赴約被警方查獲，
      打電話給我說出事了，叫我去現場，我之後才出現，我是
      為了讓Ａ女沒事，所以才在檢察官詢問時承認是我做的云
      云。
（二）經查：
    1.Ａ女係78年5月9日生，有其真實姓名、年籍對照表在卷足
      憑。證人Ａ女於檢察官偵查時證稱：我和被告是在網路上
      認識，我在網路就告訴他我13歲（見偵查卷第64頁反面）
      。被告於警詢、偵查及原審羈押調查時坦承：我知道Ａ女
      未滿14歲（見偵查卷第6頁、第50頁，原審92年度聲羈字
      第162號卷第3頁、第4頁）。
    2.被告於警詢時供承：北部人聊天室裡的缺錢美眉是我刊登
      的暱稱，我是在92年3月18日凌晨2時在板橋市○○街網咖
      內散播訊息，我在聊天室與網友聊天，談話內容有提到性
      交易服務，於是我向網友提起一小時5000元，便約在板橋
      市○○街美莊旅社，到了之後，以行動電話聯絡。我在聊
      天室留下的電話號碼是0000000000，其電話響了之後，我
      叫我女朋友（即Ａ女）接聽，並且叫我女朋友出面與網友
      接觸，然後我跟隨我女朋友後面，警察就出現。我確實有
      替我女朋友援交，代價為3000元，在北市西門町的君帥、
      金帥、美莊賓館都有替她援交，錢全部放在我這裡，生活
      費都是由她援交所得之金錢支出。我替她援交大約11、12
      次，我在網路均以3000至3500元為準，但實際代價是由我
      女朋友自行與網友決定價錢，性交易完成後，均拿給我負
      責保管等語（見偵查卷第4頁反面至第7頁）。於檢察官訊
      問中供陳：（問：之前是否媒介他人與Ａ女為性交易？）
      是，在92年2月，上網約定在臺北車站後面，再由網友載
      Ａ女為之，地點我不清楚，後來Ａ女拿回2000元，我因要
      供給Ａ女生活費，便把錢拿過來，共約媒介5、6次，Ａ女
      拿回來的錢有3000至5000元不等，錢均歸我，並供Ａ女吃
      喝及生活費等語（見偵查卷第40頁）。
    3.證人未滿14歲國中二年級Ａ女於警詢時證稱：被告上網咖
      網路奇摩站，北部人聊天室以缺錢美眉上網和人聊天，然
      後再談援交價錢，第一次約定3000元，到結束時，我只拿
      到2000元。被告要我將錢交給他，我問為什麼，他說我會
      亂花錢，將我援交的錢拿走，之後我們用這錢在西門町內
      江賓館住宿，然後被告再上網，再替我援交。我們都固定
      在西門町的君帥、金帥賓館援交，然後被告在門口等我出
      來，之後還問我錢呢？我只好將錢拿出來。後來跑到板橋
      市被告舅舅家中住兩天，之後改住板橋美莊賓館，被告繼
      續上網聊天，替我援交，每次都是4至5千元等語（見偵查
      卷第10頁）。於檢察官偵查時證稱：在網路用缺錢美眉暱
      稱是被告做的，他帶我去網咖，我在旁邊睡覺，後來電話
      響了。被告就叫我接電話，說已經講好了，我就自己去，
      被告躲在旁邊裝路人。我援交很多次，因為我翹家，沒有
      錢，我就去做援交，被告把我的電話打在網路上，客人打
      電話和我聯絡。後來我們去被告板橋的舅舅家住，他舅舅
      跟我們去網咖玩，有看到，援交一次3000至5000元，大約
      10多次，我收了錢之後，被告就把錢拿走等語（見偵查卷
      第65頁至第66頁）；嗣原審時仍證稱：幾乎都是被告上網
      用缺錢美眉聯絡，在台北及板橋都有從事援交, 援交地點
      都是在賓館，是被告幫我找客人，錢都是被告拿去，我沒
      有特別計算客人的錢，好像每次都有3000以上，那段期間
      錢都是放在被告身上，我買什麼他會給我買，但有時不會
      （見原審卷第二宗第291頁、第292頁）。
    4.勾稽被告及證人Ａ女所述，雖關於從事性交易之次數及性
      交易所得陳述些許不一。惟關於被告確曾多次媒介證人Ａ
      女與其他男客從事性交易，並將所得款項取走做為二人生
      活費用等情，互核一致。且查被告係以3000元至5000元約
      定為性交易代價，每次仍待與客人約定，其間縱有3000元
      、4000元、5000元不等之陳述，亦無矛盾不合。即被告之
      母舅郭肯福於原審審理時也證稱：被告與Ａ女來我家住3
      、4天期間，被告有跟我說Ａ女14歲國中還沒畢業，被告
      與Ａ女跟我說他們共同上網尋找援交對象，被告說他有案
      在身，無法找正當工作，而Ａ女跟我說不走這條路無法走
      別的路賺錢，她們跟我說之前她們住在西門町時，也有上
      網找援交。我有跟被告、Ａ女一起去過板橋市○○路亞東
      工專附近某網咖、板橋市○○街美莊旅社附近地下室的網
      咖，大部分是Ａ女主動跟被告說Ａ女要去找尋芳客，他們
      二人有時候開2台電腦，有時開1台，這種情形我看過2、3
      次。我當時有叫被告不要讓Ａ女做這樣的事，要Ａ女趕快
      回家，但我怎麼勸他們二人都不聽。有1次在美莊旅社附
      近地下室的網咖，我看到Ａ女在打電腦、被告在Ａ女旁邊
      糾正Ａ女說「這個尋芳客不好，找下一個」之類的話；還
      有一次被告與Ａ女在網咖跟我說客源找到了要去見客人，
      被告就跟我借機車，但一去不回。我也有跟被告、Ａ女一
      起去夜市，被告與Ａ女在夜市玩遊戲、買娃娃大部分是被
      告在付錢，被告付的錢來自Ａ女援交所得，Ａ女跟我說她
      援交所賺的錢都拿給被告管。我不知道被告有無去發海報
      ，我有勸過被告Ａ女才13、14歲，不要害Ａ女等語（見原
      審卷第三宗第4頁至第14頁）。並有「北部人聊天室」中
      「缺錢美眉」與「坐尊龍」之密語對話內容在卷可考（見
      偵查卷第22頁至第34頁），另有警方從證人Ａ女身上查扣
      供其及被告聯絡性交易所用之行動電話一支（含門號0000
      000000SIM卡一張）扣案可證。足認被告係透過網路聊天
      室，以「缺錢美眉」找尋欲性交易之男客，而媒介證人Ａ
      女從事性交易賺錢供被告、證人Ａ女住宿及生活開銷之事
      實。
    5.被告於偵查時雖稱：當天是Ａ女獨自一人去赴約被警察查
      到，Ａ女打電話給我說出事了，叫我去現場，我5分鐘後
      才出現云云（見偵查卷第50頁）。又改稱稱：是Ａ女先打
      電話給我，我2分鐘後出現云云（見偵查卷第59頁）。於
      原審中稱：陳信全警員先與Ａ女見面後，我接到Ａ女打來
      的電話說她的網友要找Ａ女和我一起出去玩，Ａ女說她在
      板橋市○○街，我才赴約，Ａ女看到我就把我叫過去云云
      （見原審卷第一宗第169頁、第363頁、第364頁），所述
      均前後不一，已難遽信。且核證人Ａ女於原審審理時證稱
      ：（問：妳被警方查獲後，妳有無打電話給被告？）沒有
      ，我無法打手機，而且被告在我旁邊晃而已，我用手招一
      招他就過來了等語（見原審卷第一宗第304頁、第305頁）
      。查獲被告之警察證人陳信全於偵查中證稱：有民眾檢舉
      ，有一個女孩子被她男友要求以「缺錢美眉」的代號上網
      援交，我們就上網路去找，當時打電話是一個女的接的，
      我們是想先約出來，到現場我就表明警察身份，女生向旁
      邊招手，甲○○就跑出來。甲○○說網路是他登的，是開
      玩笑的；當時Ａ女被查獲時沒有打電話，而且她一招手，
      甲○○就出現了等語（見偵查卷第58頁、第59頁正反面）
      。復於原審審理時證稱：當時我先查獲那位女子，那位男
      子自己跑過來，因我查獲的那位女子向他招手，是她自己
      要招手，被告說在網路打的那些都是開玩笑的，我沒有問
      他，是他自己直接這樣講。當時是因為對方在網路上留手
      機號碼，我才依門號打電話過去，打電話去是少女接聽的
      ，她說先出來見面，而在網路及電話中對方都有提到性交
      易之價格等語（見原審卷第一宗第355頁至第360頁）。Ａ
      女與陳信全所述情節相符。證人Ａ女為警查獲後並未打電
      話給被告，Ａ女朝被告招手時，被告隨即出現，可見Ａ女
      於92年3月18日6時許前與「坐尊龍」見面時，被告係尾隨
      在證人Ａ女身後監視。此亦經證人Ａ女證稱：性交易時被
      告躲在旁邊裝路人，結束時將我援交的錢拿走等語，已如
      前述。
    6.被告所舉證人謝雅惠雖於原審時證稱：阿信（即被告）叫
      我勸婷婷（即Ａ女）回家，但是沒有成功云云（見原審卷
      第二宗第311頁）。然證人謝雅惠證稱當時是在中壢觀光
      夜市（同上卷頁），惟證人Ａ女證述，其與被告在網路聊
      天室認識，約在中壢火車站附近見面後，即至被告位於新
      竹縣關西宿舍同住發生性關係，隨後又前往嘉義、台北、
      板橋等地同住及從事性交易，縱認證人Ａ女曾至中壢觀光
      夜市附近與謝雅惠見面，亦係被告媒介Ａ女從事性交易之
      前，自不能執以卸免被告之罪責。被告另稱：Ａ女的好友
      許秀菁（現改名許謹薇）有告訴我母親郭麗美，Ａ女從事
      性交易是Ａ女自己所為，與我無關，且Ａ女性交易所得的
      錢沒有交給我云云。然證人許謹薇於原審審理時證稱：Ａ
      女跟我說她從事性交易能賺很多錢，可以去買很多漂亮衣
      服，Ａ女沒有說買衣服的錢是誰在付，Ａ女也沒告訴我她
      賺的錢是放在Ａ女這邊還是放在被告那邊，Ａ女沒有講過
      被告有無一起花Ａ女賺的錢等語（見原審卷第二宗第309
      頁）。依證人許謹薇所述，不能證明被告未收受Ａ女從事
      性交易所賺的錢。被告另辯稱當時在台北期間打工一天賺
      800元云云（見本院上訴卷第89頁反面）。惟查被告於原
      審時供述：我發海報，一天800元，不是每天有，一周兩
      、三次云云（見原審卷第三宗第129頁）。縱依其所辯，
      打工一周僅有兩、三次機會，且收入不多，如何支付被告
      與Ａ女之居住旅社費用及生活開銷？況查，被告自89年11
      月1日起至92年2月21日止透過利泛科技公司投保勞工保險
      ，有勞工保險局93年8月23日保承資字第09310399970號函
      檢送之勞工保險被保險人投保資料表可考（見原審卷第一
      宗第197頁）。且被告於89年11月1日至92年2月10日止任
      職於利汎科技公司，92年2月10日11時8分起即未請假外出
      ，經電話聯繫未回應，利汛科技公司於2月17日依勞動基
      準法無故繼續曠工3日簽報予以終止契約，經正式通知後
      於2月21日退保，故2月10日後即無出勤記錄，此有利汛科
      技公司函附之離職員工甲○○任職期間之出勤刷卡資料可
      考（見原審卷第一宗第302頁至第319頁）。被告於92年2
      月10日即無工作收入。而Ａ女於原審審理時證稱：（問：
      你和被告在各地賓館同居期間，住宿費用及你們二人日常
      生活費用由誰支付？）我做援交的錢，被告身上沒有錢；
      （問：生活消費付款時，誰掏腰包付錢？）被告，因我的
      錢都在被告那裡；（問：你和被告同住期間，被告有無工
      作？）在新竹時被告有工作，從新竹跑掉後就沒有；（問
      ：你和被告離開新竹後，被告有無從事發海報的工作？）
      他沒有從事任何工作等語（見原審卷第二宗第301頁、第
      302頁）。Ａ女從事性交易期間，被告並無工作收入，而
      Ａ女所得之收入又交予被告，並足供被告與Ａ女賴以維生
      ，被告顯係意圖營利，媒介未滿18歲之女子為性交易為常
      業。
    7.另被告所舉證人許謹薇於原審審理時證稱：Ａ女曾跟我講
      過被告叫他不要去從事性交易云云（見原審卷第二宗第
      309 頁），證人被告之母親郭麗美亦證稱：許秀菁（許謹
      薇）說他聽到被告叫Ａ女回家，但Ａ女不肯，而和被告吵
      架云云（見原審卷第二宗第319頁）。被告辯稱：我告訴
      君帥賓館櫃檯說，房間內的女子是我女朋友，她在作非法
      交易的事，事後Ａ女不聽我的勸阻，和客人坐計程車離去
      云云（見原審卷第二宗第316頁、第317頁）。惟證人Ａ女
      證稱：那天被告到賓館找我，被告是不讓我跟那一位（客
      人），因為那個人的錢比較少，然後被告一直在那邊鬧，
      後來我不聽被告的勸告就跟客人走了等語（見原審卷第二
      宗第317頁）。可見被告到賓館吵鬧阻止Ａ女從事性交易
      ，並非被告不讓證人Ａ女從事性交易，而是被告嫌該客人
      所付的錢太少，而不同意Ａ女與該男客從事性交易。原審
      指揮板橋分局派員至台北市君帥賓館調查結果，客人到該
      賓館開房間休息三小時並未登記客人資料，僅住宿客人有
      登記，但資料僅保存半年，致已無客人之登記資料可提供
      ，此有板橋分局94年1月18日北縣警板刑字第0930043252
      號函附卷可稽等語（見原審卷第二宗第148頁）。本院再
      函請君帥賓館所在之台北市政府警察局萬華分局前往調查
      ，因該公司（賓館）沒有保留資料，且已換了好幾任的櫃
      檯小姐及經理幹部，無法提供92年2月10日至92年3月13日
      夜間11時、12時（被告主張當時前往君帥賓館勸阻之時間
      ）櫃檯小姐及經理幹部之名單，有台北市政府萬華分局95
      年11月21日北市警萬分刑字第09541435000號函在卷可按
      （存本院更一審卷內）。Ａ女與客人只是去開房間休息並
      為性交易，應未登記客人資料，縱該客人係住宿過夜，然
      因迄今已超過半年而無從調閱君帥賓館自92年2月1日起至
      同年3月18日止之住宿紀錄。且現已無從查知被告所稱上
      情君帥賓館之女服務生或服務之幹部究係何人，無從傳訊
      其作證。尚難僅憑證人許謹薇聽聞自Ａ女之傳述，為被告
      有利之認定。被告聲請重覆再傳訊許謹薇，核無必要，附
      此說明。
    8.被告選任辯護人雖主張係因警員陳信全打電話跟證人Ａ女
      聯絡，才會發生本件犯罪，這是警員陷害教唆犯罪云云。
      惟查所謂「陷害教唆」，係指行為人原不具犯罪之故意，
      純因司法警察之設計教唆，始萌生犯意，進而實施犯罪構
      成要件之行為者而言。申言之，因「陷害教唆」係司法警
      察以引誘或教唆犯罪之不正當手段，使原無犯罪故意之人
      因而萌生犯意而實施犯罪，再進而蒐集其犯罪之證據或予
      以逮捕偵辦；此與警方對於原已具有犯罪故意並已實施犯
      罪行為之人，以所謂「釣魚」之偵查技巧蒐集其犯罪證據
      之情形有別。證人陳信全於原審中證稱：（問：當時你約
      少女出來碰面，目的是要查緝女子透過網路從事性交易？
      ）是的；我當時是以釣魚方式找對方女子出來，約在查獲
      地點碰面，我在現場撥打那位女子的電話，看到現場有一
      位少女接聽電話，我就確定是她等語（見原審卷第一宗第
      358頁、第367頁）。警員陳信全雖化名「坐尊龍」，利用
      上網與「缺錢美眉」聊天之機會，與被告取得聯繫（陳信
      全在網路聊天室中，不知當時係被告以「缺錢美眉」上網
      替Ａ女媒介性交易），進而誘使「缺錢美眉」赴約以查緝
      性交易女子。警員陳信全上網誘捕之前，被告本即有媒介
      Ａ女從事性交易之犯意及行為，被告媒介Ａ女從事性交易
      之犯意，並非偵查機關所創造、誘發，偵查手段自非陷害
      教唆。而偵查機關上網聊天之偵查手段又未逾越偵查媒介
      性交易案件之必要程度，對於被告之人格自律權並無侵害
      ，且符合偵查手段與犯罪危害性之比例原則，偵查作為尚
      屬適當而合法。
    9.雖證人Ａ女於偵查中指稱：（問：你援交過幾次？）很多
      次，被告帶我去新竹，在新竹我就有援交。被告好像是在
      詐騙少女從事援交的集團，當初他有叫我去和一個老闆見
      面，老闆就叫我去援交，那個老闆告訴我公司有五十幾個
      小姐，接一次客一萬元，五五分帳，但我不肯，這是在我
      蹺家前，被告只是幫忙找小姐，但我後來的援交和那個公
      司無關，後來是被告幫我接的云云（見偵查卷第65頁、第
      66頁）。復於原審審理時陳稱：（問：新竹有無做過援交
      ？）有，不是用打電腦方式找客人，一開始被告要我跟他
      另一份工作的老闆做性交易，好像一萬元一次，後來我們
      就聯絡了，都是被告的老闆派司機來載我去從事性交易，
      被告沒有跟我一起去。被告好像在幫老闆找小姐，我是先
      透過被告、被告再透過老闆找客人，我在新竹有做1、2個
      禮拜性交易，那時候好像是幾萬元跟公司對分，每次都一
      萬元以上，我在公司做性交易時，我分到的錢在我身上，
      我和被告一起用云云（見原審卷第二宗第291頁至第296頁
      ）。證人Ａ女之意無非主張其與被告在利泛科技公司之宿
      舍同居期間，Ａ女因沒錢花用，由被告與某應召站老闆共
      同媒介證人Ａ女在新竹地區從事性交易。然被告既堅決否
      認有此犯行，且證人郭肯福於原審審理時證稱：（問：你
      說Ａ女有告訴你，她在新竹有從事援交工作，Ａ女有無說
      是她認識被告之前或之後有從事援交工作？）Ａ女跟我說
      她在認識被告之前，Ａ女就有從事援交，因為Ａ女背後有
      一個老闆等語（見原審卷第三宗第100頁）。此部分除證
      人Ａ女之指述外，並無其他積極證據足以證明被告曾在新
      竹媒介Ａ女從事性交易。縱Ａ女在新竹從事性交易所賺的
      錢，有和被告一起花用，然Ａ女既稱其在新竹從事性交易
      所得係在放在Ａ女身上，此與被告在台北縣市○○○路媒
      介證人Ａ女從事性交易時係將性交易所賺的錢全部交給被
      告保管的方式不同，被告是否曾在新竹地區媒介證人Ａ女
      從事性交易，不無疑問，尚無從認定被告在新竹地區曾媒
      介證人Ａ女從事性交易。
    10.按兒童及少年性交易防制條例第23條第3項規定以意圖營
      利，而媒介使未滿十八歲之人為性交易為常業之罪，只須
      有賴以為業之意思，而有事實之表現為已足，不以媒介之
      次數為標準，亦不以藉之為唯一生存者為必要，故縱尚有
      其他職業，自無礙該項常業罪之成立（最高法院87年台上
      字第936號判決參照）。查被告反覆媒介證人Ａ女從事性
      交易，且以此所得供作生活所需，被告既有反覆從事上開
      行為，且以此所得供生活所需之主觀意思，復有客觀之事
      實表現，足認被告確係恃此為生，而有以之為常業之意甚
      明。至於兒童及少年性交易防制條例第29條規定，係以行
      為人利用廣告物、出版品、廣播、電視、電子訊號、電腦
      網路或其他媒體，散布、播送或刊登足以引誘、媒介、暗
      示或其他促使人為性交易之訊息者始足當之。考其立法目
      的，以此等行為足以使不特定人或特定多數人得以閱知該
      訊息而為性交易之行為，破壞社會善良風俗，其可罰性甚
      為顯著。查被告係以網路聊天室之「悄悄話」密語一對一
      之特定人相互對談性交易之細節，他人無法知悉二人聊天
      內容之情形，是其所傳布性交易之訊息既未達不特定人或
      特定之多教人可得而知之狀態，自與該罪之構成要件有間
      ，不另論該條之罪，附此敘明。
（三）綜上所述，被告所辯，顯係事後翻異卸責之詞，不足採信
      。本件事證明確，被告犯行堪予認定，應予依法論科。
三、按行為後法律有變更者，適用行為時之法律，但行為後之法
    律有利於行為人者，適用最有利於行為人之法律，現行刑法
    第2條第1項定有明文。查被告行為後，兒童及少年性交易防
    制條例迭經修正，先於94年2月5日修正公布。修正前之兒童
    及少年性交易防制條例第23條第3項規定：「以犯前項之罪
    為常業者，處五年以上有期徒刑，應併科新臺幣一千萬元以
    下罰金。」修正後則規定：「以犯前項之罪為常業者，處五
    年以上有期徒刑，併科新臺幣七百萬元以下罰金。」復於95
    年5月5日修正，同年7月1日施行，刪除該條例第23條第3項
    常業犯之規定，改為一罪一罰。經加以比較，以94年2月5日
    修正公布之中間法最有利於被告。核被告所為，係犯94年2
    月5日修正公布之兒童及少年性交易防制條例第23條第3項意
    圖營利媒介使未滿18歲之人為性交易為常業罪。起訴書誤認
    被告媒介證人Ａ女從事性交易，係犯兒童及少年性交易防制
    條例第23條第2項意圖營利媒介使未滿18歲之人為性交易罪
    ，容有誤會，惟公訴檢察官於93年8月11日原審準備程序中
    認為被告媒介證人Ａ女從事性交易並恃此維生，當庭變更起
    訴法條為兒童及少年性交易防制條例第23條第3項意圖營利
    媒介使未滿18歲之人為性交易為常業罪，本院自毋庸變更起
    訴法條。起訴書雖認為被告媒介Ａ女從事性交易，與被告對
    Ａ女為性交（此部分已判決有期徒刑3年6月確定），二罪間
    依行為時法有方法結果之牽連關係，應從一重處斷；然被告
    先對Ａ女為性交後，係因其二人沒錢花用，被告才媒介Ａ女
    從事性交易，二罪間並無方法結果之牽連關係，而應分論併
    罰。按成年人故意對兒童及少年犯罪者，加重其刑至二分之
    一，但各該罪就被害人係兒童及少年已定有特別處罰規定者
    ，不在此限，兒童及少年福利法第70條第1項定有明文。被
    告媒介Ａ女從事性交易時，Ａ女係18歲以下之少年，惟因兒
    童及少年性交易防制條例第23條第3項之罪，係對於被害人
    為18歲以下之少年所設特別處罰之規定，依照前開說明，被
    告證人Ａ女從事性交易，亦無兒童及少年福利法第70條第1
    項前段所規定加重其刑之適用，併予敘明。
四、原審對被告為有罪科刑之判決，固非無見。惟查：(一)被告犯
    罪行為後，刑法第2條第1項關於新舊法條之比較適用，已於
    94年2月2日修正公布，同年7月1日施行，而被告所犯之兒童
    及少年性交易防制條例復經二次修正，第一次修正較被告有
    利，第二次修正較被告不利，已如前述，原審適用修正前刑
    法第2條第1項為新舊法比較適用，認應依裁判時法；且對第
    二次兒童及少年性交易防制條例修正之有利不利不及比較，
    尚有未洽。(二)關於罰金易服勞役，修正後刑法以新台幣1千
    元折算1日，較舊法銀元300元折合新台幣900元有利於被告
    （詳後述），原審判決適用舊法，也有未合。(三)本件被告所
    為兒童及少年性交易防制條例特別法之案件，適用刑法總則
    相關規定，應引用刑法第11條前段，原審漏未引該法條，均
    有未合，而無可維持。被告上訴意旨，仍執前詞，否認犯罪
    ，雖無理由，然原判決既有可議，自應由本院將被告關於意
    圖營利媒介未滿18歲之人為性交易為常業及執行刑部分撤銷
    改判。審酌被告與Ａ女為男女朋友，為牟取營生而媒介Ａ女
    從事性交易多次，影響社會善良風俗，且犯後否認犯行，態
    度不佳，再衡諸被告之犯罪動機、目的、手段、品行、智識
    程度等情狀，判處有期徒刑陸年，併科罰金新台幣拾萬元。
    罰金易服勞役之折算部分，修正前刑法第42條第2項前段規
    定：「易服勞役以1元以上3元以下折算1日。」而依修正前
    罰金罰鍰提高標準條例第2條前段規定，就其原定數額提高
    為100倍折算1日，則本件被告有關罰金易服勞役部分折算標
    準，在刑法修正前應以銀元300元折算1日，即新台幣900元
    折算1日。惟95年7月1日修正公布施行之刑法第42條第3項前
    段規定：「易服勞役以新台幣1千元、2千元或3千元折算1日
    。」被告所科罰金易服勞役之折算標準部分，經比較之結果
    以新法對被告有利，依修正後刑法第2條第1項但書規定，應
    適用修正後刑法第42條第3項前段規定，定其折算標準。扣
    案之行動電話一支（含門號0000000000之SIM卡一張），係
    Ａ女所有，不得宣告沒收。
五、據上論斷，應依刑事訴訟法第369條第1項前段、第364條、
    第299條第1項前段，94年2月5日修正公布之兒童及少年性交
    易防制條例第23條第3項，刑法第11條前段、第2條第1項、
    第42條第3項，判決如主文。
本案經檢察官張啟彬到庭執行職務。
中    華    民    國    95    年    12    月    26    日
                  臺灣高等法院刑事第十六庭
                              審判長法  官  葉騰瑞
                                    法  官  吳鴻章
                                    法  官  趙功恆
以上正本證明與原本無異。
如不服本判決，應於收受送達後十日內向本院提出上訴書狀，其
未敘述上訴之理由者並得於提起上訴後十日內向本院補提理由書
（均須按他造當事人之人數附繕本）。
                                    書記官  孫佩琳
中    華    民    國    95    年    12    月    26    日
附錄本案論罪科刑法條全文：
94年2月5日修正公布之兒童及少年性交易防制條例第23條
引誘、容留、媒介、協助或以他法，使未滿十八歲之人為性交易
者，處一年以上七年以下有期徒刑，得併科新臺幣三百萬元以下
罰金。以詐術犯之者，亦同。
意圖營利而犯前項之罪者，處三年以上十年以下有期徒刑，併科
新臺幣五百萬元以下罰金。
以犯前項之罪為常業者，處五年以上有期徒刑，併科新臺幣七百
萬元以下之罰金。

司法院資訊處製作；財團法人民間司法改革基金會備份。
